【裁判字號】    99,上易,79
【裁判日期】    990713
【裁判案由】    損害賠償
【裁判全文】
臺灣高等法院臺中分院民事判決  99年度上易字第79號
上  訴  人  乙○○
訴訟代理人  林松虎律師
            吳淑芬律師
被 上 訴人  丙○○
訴訟代理人  甲○○
上列當事人間請求損害賠償事件，上訴人對於中華民國98年12月
9日臺灣臺中地方法院97年度訴字第3133號第一審判決提起上訴
，本院於99年6月29日言詞辯論終結，判決如下：
    主  文
上訴駁回。
第二審訴訟費用由上訴人負擔。
    事實及理由
壹、兩造之聲明
一、上訴人之上訴聲明
（一）原判決關於駁回上訴人後開請求及該部分假執行之聲請廢
      棄。
（二）被上訴人應再給付上訴人新臺幣（下同）672,511元，及
      自起訴狀繕本送達翌日起，按年息百分之5計算之利息。
（三）第一、二審訴訟費用，除確定部分外，均由被上訴人負擔
      。
二、被上訴人之答辯聲明
（一）上訴駁回。
（二）訴訟費用由上訴人負擔。
貳、兩造之陳述
一、上訴人於原審起訴主張略以：
（一）被上訴人於民國（下同）97年1月18日晚間19時40分，駕
      駛車號7Q-9067號自小客車，沿臺中市○○路往台中港路
      方向前進，行經健行路與台中港路交叉口，欲左轉台中港
      路時，未減速慢行，並讓直行車先行，即貿然左轉，適有
      上訴人騎乘車號SS-212號機車，沿美村路往台中港路方向
      行駛，欲穿越中港路，即遭被上訴人所駕駛之車輛撞擊。
      上訴人因受重大撞擊而凌空彈起，彈撞被上訴人自用小客
      車之擋風玻璃後，即重跌於地面，造成上訴人手、股骨粉
      碎骨折及多處擦傷。被上訴人前揭過失傷害行為經檢察官
      以97年度偵字第15854號起訴，並經被上訴人於審判中認
      罪。被上訴人過失傷害行為與上訴人身體之損傷，兩者間
      有相當因果關係，上訴人自得提起刑事附帶民事訴訟，並
      依民法第184條第1項前段、第193條、第195條第1項之規
      定，請求被上訴人賠償如下之損害：
  １、醫療及復健必要費用：
      被上訴人應賠償上訴人已支出及將支出之費用計169,514
      元，包含：上訴人左股骨轉子間及左手腕橈骨嚴重粉碎性
      骨折，至今已支付118,644元之醫療費用；因此傷害至中
      醫復健暨服用藥物，以協助股骨復原，迄98年9月止已支
      付12,550元，另須至中國醫藥大學附設醫院持續診療約2
      年，需費16,840元；骨折復健時間估計2年，需費13,900
      元之復健費用；購買復健必要之硬體器材與行動仰賴之輪
      椅，支出購買費用計7,580元。
  ２、增加生活支出：
      被上訴人應賠償上訴人已支出及將支出費用計1,282,700
      元，包含：上訴人因嚴重粉碎性骨折，左手施打石膏，左
      腳腫脹肥大，無法自己行動及處理日常生活事務，仰賴輪
      椅及他人扶助，需聘看護為日常生活之處理。上訴人於97
      年8月前聘請上訴人妹妹陳春景到家協助看護，現由上訴
      人丈夫接續為看護工作，且因上訴人所受傷害初估復健時
      間應達2年，即須持續聘用看護如是時間，致增加之生活
      上已支出及將支出之費用合計為1,264,500元。又上訴人
      因行動不便，就醫看診，搭乘計程車來回中國醫藥學院、
      賴中醫診所，合計已支出及將支出之計程車費用為18,200
      元。
  ３、機車修理費用：
      上訴人所騎乘之機車，遭被上訴人撞擊損壞，修理費用為
      4,900元，被上訴人自應賠償。
  ４、精神慰撫金：
      上訴人因被上訴人之過失傷害，造成生活上極度不便，行
      動碰及受傷關節皆需承受極大疼痛，且復健診療時間遙遙
      無期。上訴人又領取輕度殘障證明，經醫院評估傷致雙腳
      長度不同，無法復原，需終生仰賴輪椅及枴杖，身心甚為
      痛苦。而骨頭復原情況不佳，日後極可能更換人工關節，
      為刺激骨頭生長，需服用特殊藥劑，承受副作用及噁心頭
      暈之痛苦，尚需持續照Ｘ光瞭解骨頭是否壞死，上訴人亦
      隱憂於Ｘ光可能引起之病變。再者，上訴人因出入須仰賴
      輪椅、看護，遇有正式或重要場合僅能迴避缺席，惟上訴
      人配偶為人工心臟移植患者與泰日豐光電股份有限公司（
      下稱泰日豐公司）董事長，上訴人擔心配偶身體狀況，平
      日皆伴其外出、參與活動及會議、定期回醫院檢查，今因
      傷無法陪伴配偶，每逢上訴人配偶獨自外出，均造成鉅大
      精神壓力，已嚴重影響上訴人家庭。上訴人除為泰日豐公
      司董事長夫人外，亦為股東，該公司屬臺灣光電業界翹楚
      ，上訴人於社會上具一定身分地位，卻因傷無法為正常生
      活行動，遑論公司業務方面之商業社交活動。上訴人至今
      外出，見車即懼，嚴重折磨精神。據此，上訴人自得請求
      被上訴人賠償200萬元之精神慰撫金。
（二）上訴人遭被上訴人撞擊後，係先凌空彈起掉落在被上訴人
      所駕駛小客車之右車窗後，復跌落於右後輪位置，足見被
      上訴人車輛撞擊力道甚強，益證其駕駛車速甚快。被上訴
      人所稱其車速甚慢云云，自非屬實。又被上訴人名下除有
      上千萬元土地外，復有車輛2部，且長期從事股票投資，
      有多家公司營利所得，非無力負擔上訴人所提之賠償金額
      。被上訴人抗辯上訴人就車禍之發生與有過失一節，乃主
      觀推測，「台中市○○○道路交通事故初步分析研判表」
      ，僅供當事人參考，並無證據能力，不得為被上訴人抗辯
      之依據。縱認上訴人就騎乘機車亦有過失，惟若被害人之
      行為與結果之發生並無相當因果關係，尚不能僅以其有過
      失，即認有過失相抵原則之適用。上訴人就損害之發生或
      擴大是否具有相當因果關係尚且不明，被上訴人至今亦仍
      無何實據足資認定上訴人有任何過失。
二、上訴人於本院補充陳述略以：
（一）參照最高法院92年度台上字第1629號判決揭示意旨，就精
      神慰撫金之量定，應斟酌評估當事人精神上之痛苦為斷，
      而非僅就形式上之職業、學歷、月收入等資料為基礎。按
      上訴人因被上訴人過失傷害，造成左股骨轉子間骨折傷害
      ，迄今左大腿關節仍持續疼痛、腫脹難消，每日行動碰及
      受傷關節，皆須承受極大疼痛，已領取輕度殘障證明。又
      因身體活動困難，長期躺臥久坐，健康狀況日漸變差。再
      者，上訴人因骨關節以鋼釘固定，關節僵硬，無法彈性彎
      曲，大部分生活活動均需他人幫忙，且關節復原情況不良
      好，未來極可能需更換人工關節；左大腿亦因無法久站與
      行走，無法從事相關家務。上訴人由本來照顧家庭之妻母
      角色，變成處處仰賴他人照顧之累贅，無法肯定自己存在
      價值；而左關節粉碎性骨折，左腿明顯變短內收外旋，且
      髖骨內翻畸形，造成嚴重長短腳跛足，無法復原、自此為
      永久殘障人士，外出即承受鄰居路人之異樣眼光，使上訴
      人越感自卑、身心甚為痛苦。原審僅以兩造客觀之年齡、
      工作狀況等評估精神慰撫金之金額，未考量上訴人因此傷
      害所帶來之精神痛苦，判決自有不當，縱已考量上情，上
      訴人請求賠償100萬元之精神慰撫金，亦屬恰當。
（二）查上訴人之輕度肢體障礙，除有行政院衛生署台中醫院98
      年2月25日中醫歷字第0980001237號函覆本院外，復有中
      國醫藥大學附設醫院98年3月18日以98中分鎮刑相97上易
      2234字第03304號刑事案件醫療鑑定意見表認定為：「有
      跛行、仍須柺杖輔助行走，左大腿肌肉力量不足，活動角
      度受限」等情；另依衛生署頒布之身心障礙等級表，「一
      下肢之髖關節機能顯著障礙者。」即屬輕度肢體障礙，而
      一般人左髖關節之關節活動角度為135度，上訴人僅達70
      度，已有機能顯著障礙，自屬輕度肢體障礙甚明。另被上
      訴人於原審否認上訴人請求復健、食補、藥補費用費用之
      必要性，並否認該支出對上訴人傷勢之修復功能，而經原
      審刪除此部費用之大部分請求。詎上訴人自行吸收此揭費
      用後，被上訴人又無端肯認上訴人進行之食補、藥補有助
      傷勢復原，除見被上訴人卸責之心態外，其以此為上訴人
      傷勢已大部復原之依據，亦無理由。又上訴人現年58歲，
      依我國國民平均壽命增加、健康狀況普遍良好之情形，仍
      屬壯年階段，尚無依賴柺杖、輪椅之必要，因本件交通事
      故造成粉碎性骨折，無法正常行動生活，係外力所致，非
      上訴人之年紀與健康狀況所會顯現之不可逆情勢。被上訴
      人就此之抗辯並無理由，復無其他具體佐證以實其說，自
      無足採。而上訴人之左股骨轉子骨折，本難回復原狀，更
      換人工關節之機率甚高，然若非不得已之情況，醫生通常
      不為建議，尤其上訴人傷況還不甚穩定，醫生自不認應驟
      就此為證明之認定。而上訴人主張有更換人工關節之虞，
      僅在描述上訴人所受傷害對己造成鉅大心理壓力與不確定
      感，尚非就此筆費用為請求。況上訴人日後如確需更換人
      工關節，此筆費用尚非不得另訴，並無先行請求之必要，
      亦無所謂放棄此部分請求之情，被上訴人就此容有誤解。
（三）又參照最高法院96年度上字第643號裁判、道路交通安全
      規則第102條、道路交通標誌號誌設置規則第206條規定意
      旨，圓形黃色交通號誌係用於警告「紅色燈號即將顯示，
      屆時將失去路權」。換言之，黃燈顯示時，通行人並未失
      去通行路權，故在黃燈閃起時，已行至道路中央之通行人
      ，自得就該路段完成通行。本件被上訴人由美村路欲左轉
      彎入台中港路口，依上揭規定，並不得占用來車道搶先左
      轉，應待直行來車通過後，始得左轉，然被上訴人於上訴
      人直行車尚未通過馬路之前，搶先左轉，乃致追撞上訴人
      ，顯係違反交通法令。反觀上訴人直行美村路經台中港路
      過程中，路口交通號誌為綠燈，直行過程中方轉為黃燈，
      此段時間，依前開交通法規，上訴人仍具有通行路權，殊
      難謂有何過失之情。上訴人本於合理信賴，認被上訴人之
      待轉車輛會俟上訴人之直行車通過後再左轉，詎被上訴人
      無預警左轉，上訴人對車前狀況為注意，仍無法預知與避
      免。原審認定上訴人亦有過失，認事用法自有違誤。
三、被上訴人於原審答辯略以：
（一）被上訴人固有於97年1月18日晚間19點40分許，駕駛車號
      7Q-9067號自小客車與上訴人所騎乘車號SS3-212號機車於
      健行路與台中港路交叉口發生車禍之事實。惟被上訴人行
      經健行路與台中港路口時，欲左轉中港路，由於該路口車
      多又無左轉號誌，因此被上訴人待綠燈時尾隨前車趨前待
      轉，至號誌由綠燈轉黃燈時，直行車輛始減少，考量車輛
      已前進待轉，為避免影響交通，被上訴人便尾隨前車左轉
      ；適上訴人騎乘車號SS3-212號機車欲搶黃燈，見前車通
      過後以為後方無車，便加速通過路口，未查後方被上訴人
      駕駛之小客車，遂撞上被上訴人之右前輪，被上訴人隨即
      緊急煞車下車查看，當時上訴人跌坐地上，因無明顯外傷
      而誤以為傷勢不重，即表示希望待其家屬趕來後再行處理
      。嗣上訴人發現左腳酸痛無法站立，在家屬協助下送往中
      國醫藥附設醫院檢查始知骨折。又被上訴人當時車速甚慢
      ，若非上訴人欲搶黃燈加速通過，致高速撞上被上訴人小
      客車，應該不會造成如此大的傷害。本件乃單純左轉車未
      讓直行車先行，造成上訴人閃避不及撞上車輛右側之情形
      。另調閱本事故之「台中市○○○道路交通事故初步分析
      研判表」，上訴人與被上訴人皆有肇事原因或違規事實之
      情事，並非全屬被上訴人之責任。被上訴人認為只應負百
      分之60之過失責任，上訴人應自負百分之40過失責任。
（二）被上訴人年紀老邁且身體欠佳，早已無經濟能力，仰賴子
      女奉養，實無能力負擔上訴人所提之賠償金額。又被上訴
      人亦花費34,857元進行損壞車體之修復，爰主張民法第21
      7條過失相抵。另對上訴人請求之各項金額，陳明疑義如
      下：醫藥費用部分，署立台中醫院97年2月19日、97年5月
      7日、97年8月27日之醫療收據為心臟內科與本案無關；中
      國醫藥大學附設醫院97年1月19日至2月2日住VIP病房之收
      據，費用過高；賴中醫診所之治療與西醫重複。增加生活
      支出部分，看護費用之簽收條格式、金額與常態不符；雞
      精食補亦屬個人喜好，非醫師規定之醫療行為；部分計程
      車收據日期當日且無相關醫療收據。至上訴人主張之後續
      診療、復健及增加生活上支出部分，皆為其主觀認定，無
      醫師診斷證明佐證。中國醫藥大學附設醫院業已函覆原法
      院，上訴人後續僅需持續復健加強肌力訓練即可，要無上
      訴人所提骨頭壞死、終生需仰賴輪椅及拐杖、從此為殘障
      人士等情，遑論迄今已治療復健近2年，當無後續2年治療
      之理。就精神撫慰金部分，上訴人一再強調社會地會崇高
      ，而要求200萬元賠償，並指其重大投資因傷而暫停，惟
      執翹楚位階之公司豈可能草率終止投資。
四、被上訴人於本院補充陳述略以：
（一）上訴人謂其生活需人幫忙，行動不便、寸步難行，鎮日在
      家提心吊膽，精神甚為痛苦云云，實有誇大之嫌。依上訴
      人提列單據，可知其勤於復健、食補、藥補，目前應僅剩
      左大腿活動角度不足與輕微長短腳之不可逆情勢，此由上
      訴人輕度殘障手冊到期後，未能重新鑑定取得新手冊可證
      。復依刑事法院囑託中國醫藥大學附設醫院鑑定結果，並
      未有如上訴人所述之嚴重長短腳跛足情形，該院並明確說
      明，上訴人未達毀損或嚴重減損1肢以上之功能，何來終
      身仰賴輪椅、拐杖行動之說；就人工關節部分，上訴人於
      原審因無法提出佐證而放棄相關賠償，今藉此提高精神慰
      撫金，委實不妥。另上訴人以其泰日豐光電科技股份有限
      公司之股東身分，主張於社會上享有一定身分地位，顯與
      事實不符。查該公司確僅辦理公司登記，並於97年11月19
      日辦理減資、遷址至上訴人自宅，且函文自臺南環保科技
      園區退場，上訴人為一般家庭主婦，配偶亦為公務退休人
      員，何有光華絢爛生活頓入誨暗慘澹之情。由是，上訴人
      提高精神慰撫金至100萬元，實有不當，原審判命被上訴
      人給付60萬元之額度，亦有過高，建請酌量降低。
（二）上訴人另主張其通行路口時為綠燈，直行過程中始轉為黃
      燈，欲規避相關過失，應舉證以實其說。且當時天候晴、
      路面鋪設柏油、乾燥無缺陷、無障礙物、行車號誌運作正
      常，上訴人明顯違反道路交通安全規則第94條第3項規定
      ，原審判決上訴人應負百分之30之過失責任，實屬合理。
參、兩造經本院整理爭執及不爭執事項如下（本院卷第75頁反面
    至第76頁），本院採為裁判基礎：
一、兩造不爭執事項
（一）被上訴人於97年1月18日19時40分許，駕駛車牌號碼7Q-90
      67號自用小客車，沿臺中市○○路由北向南方向左轉台中
      港路，其行駛至交岔路口於轉彎時，適有上訴人亦騎乘車
      牌號碼SS3-212號重型機車，沿臺中市○村路由南往北方
      向直行（沿美村路直行過台中港路口後，為健行路），被
      上訴人所駕駛之自小客車右前車頭撞擊上訴人所騎乘機車
      之前方車身，致上訴人人車倒地，因而受有左股骨轉子間
      骨折、左手腕橈股骨折、臉部及左下肢多處擦傷等傷害。
      案經上訴人訴請臺灣臺中地方法院檢察署檢察官偵查起訴
      ，並經本院97年度上易字第2234號判決被上訴人過失傷害
      有罪，並科處有期徒刑參月，如易科罰金，以新臺幣壹仟
      元折算壹日確定。
（二）上訴人得請求被上訴人如下金額：
  １、署立臺中醫院醫療費用1,870元、中國醫藥大學附設醫院
      醫療費用43,150元、賴中醫診所醫療費用12,550元、輔助
      器材費用7,580元、將來2年復健費用13,900元復健費用。
  ２、看護費用21萬元。
  ３、就診交通費用142,000元。
  ４、機車修理費用450元。
（三）被上訴人得主張抵銷汽車修理費用4,401元。
二、兩造爭執事項
（一）上訴人請求精神慰撫金100萬元，是否適當？
（二）上訴人於本件車禍之發生，有無過失？如有，兩造過失責
      任比例應為若干？
肆、法院得心證理由
一、上訴人於原審起訴主張被上訴人應給付醫療及復健必要費用
    169,514元、增加生活支出費用計1,282,700元、機車修復費
    用計4,900元、精神慰撫金200萬元，合計3,457,144元。
    經原審認定被上訴人應給付上訴人醫療費用57,570元、輔助
    器材費用7,580元、將來2年復健費用13,900元、看護費用21
    萬元、就診交通費用142,000元、機車修理費用450元及精神
    慰撫金60萬元，合計為903,970元；經過失相抵而減輕被上
    訴人賠償責任30％；再另以被上訴人所得對上訴人請求之汽
    車修理費1,320元抵銷後，判命被上訴人應給付上訴人631,4
    59元。被上訴人就原審判命給付部分，未據聲明不服，已告
    確定；上訴人則僅就原審判決關於兩造就過失責任比例及判
    命被上訴人給付精神慰撫金金額部分，聲明不服；請求被上
    訴人應再給付672,511元。故本院僅就兩造爭執事項：（一
    ）上訴人請求精神慰撫金100萬元，是否適當？（二）上訴
    人於本件車禍之發生，有無過失？如有，兩造過失責任比例
    應為若干？予以審酌，先此敘明。
二、上訴人請求精神慰撫金100萬元，是否適當？
（一）按不法侵害他人之身體、健康、名譽、自由、信用、隱私
      、貞操，或不法侵害其他人格法益而情節重大者，被害人
      雖非財產上之損害，亦得請求賠償相當之金額，民法第19
      5條第1項定有明文。又慰撫金之賠償須以人格權遭遇侵害
      ，使精神上受有痛苦為必要，其核給之標準與財產上損害
      之計算不同，須斟酌雙方之身分、資力與加害程度及其他
      各種情形核定相當之數額；所謂「相當」，應以實際加害
      情形與其名譽影響是否重大及被害人之身分、地位與加害
      人之經濟情況等關係定之（最高法院51年台上字第223號
      判例、86年度台上字第3537號判決意旨參照）。
（二）查，上訴人因本件車禍受有左股骨轉子間骨折、左手腕橈
      股骨折、臉部及左下肢多處擦傷等傷害，於97年1月18日
      急診，97年1月19日入院接受左股骨骨折開放復位及鋼釘
      固定手術、左手腕骨折石膏固定，97年2月2日出院後陸續
      門診追蹤治療。而骨折於前開手術後癒合良好，98年7月7
      日Ｘ光檢查無股骨頭壞死情形，2下肢長短差距甚小不到
      0.5公分；正常左髖關節活動角度為彎曲0至120度、伸展0
      至40度，上訴人該關節之彎曲為0至70度、伸展為0至20度
      ，步行長距離仍需使用拐杖，後續需持續復健以加強肌耐
      力等情，有上訴人提出之中國醫藥大學附設醫院診斷證明
      書、該院函覆原法院之上訴人病歷暨法院民事案件醫療鑑
      定意見表等影本可參（原法院97年度交附民字刑事卷第22
      9號卷第11頁、原審卷第71至139、159至160頁）。上訴人
      之傷勢尚未達毀敗或嚴重減損1肢以上即喪失3分之2髖關
      節功能（參刑事法院囑託同醫院鑑定結果）。而上訴人曾
      於97年10月19日經鑑定為輕度肢障，而受臺中市政府核發
      身心障礙手冊，此亦有上訴人提出之該手冊影本為證（原
      審卷第65頁）。上訴人復因傷行動不便，影響原有生活、
      社交活動，其身體及精神上所受之痛苦及折磨，自不待言
      。另上訴人為高職畢業，名下無不動產，有汽車2輛、存
      款及營利、股利所得；被上訴人為高職肄業，名下有田地
      1筆、汽車2輛及多項投資所得等情，業經兩造陳述在卷，
      並有被上訴人之個人基本資料查詢結果、兩造98年之稅務
      電子閘門財產所得調件明細表可稽（原審卷第45頁反面、
      原法院97年度他字第2572號偵查卷第9頁、本院卷第25至
      37頁）。本院審酌前揭上訴人所受傷勢與兩造身分、地位
      、經濟能力等一切情狀，認上訴人請求被上訴人給付精神
      慰撫金100萬元，尚嫌過高，原審核減為60萬元，應屬公
      允，逾此數額之請求，非屬相當，不應准許。
三、上訴人於本件車禍之發生，有無過失？如有，兩造過失責任
    比例應為若干？
（一）按汽車行駛至交岔路口轉彎時，轉彎車應讓直行車先行，
      及汽車行駛時，駕駛人應注意車前狀況，並隨時採取必要
      之安全措施，道路交通安全規則第102條第1項第7款、第
      94條第3項分別定有明文。
（二）查本件車禍發生當時天候晴、尚有暮光、路面鋪設柏油、
      路面乾躁無缺陷亦無障礙物、視距良好、行車管制號誌運
      作正常等情，有道路交通事故調查表（一）記載足明（原
      法院97年度他字第2572號偵查卷第17頁）。又事發當時，
      被上訴人以時速約10至20公里，於健行路綠燈時駛至台中
      港路中心，欲左轉行駛至台中港路之際，行車管制號誌係
      黃燈，上訴人則以時速約30公里，由美村路直行往健行路
      時，號誌為黃燈，兩造均未發現對造車輛，造成被上訴人
      之右前門至右前輪間與上訴人之前車頭擦撞等情，為兩造
      於事發當時所自陳，復有臺中市○○○道路交通事故談話
      紀錄表、上開調查表、原法院97年度他字第2572號之97年
      6月18日訊問筆錄可稽（原法院97年度他字第2572號偵查
      卷第12至13、18至22頁）。再參酌道路交通事故現場圖所
      繪示（見上開偵查卷第16頁）：被上訴人車輛呈左轉向停
      止在交岔路口內逾路口中心處，上訴人機車右倒在被上訴
      人車輛右後側，散落物在被上訴人車輛右前側等情；足認
      被上訴人駕駛自小客車於交岔路口左轉彎時未讓對向直行
      車先行、上訴人駕駛輕機車於交岔路口疏未注意車前狀況
      ，有違道路交通安全規則第102條第1項第7款、第94條第3
      項規定。上訴人嗣稱其直行美村路經台中港路過程中，路
      口交通號誌為綠燈，直行過程中方轉為黃燈云云，尚不可
      採。又依道路交通安全規則第102條第1項第7款規定，直
      行車路權固然相對優先，然不能因此免除同規則第94條第
      3項關於「汽車行駛時，駕駛人應注意車前狀況，並隨時
      採取必要之安全措施」之注意義務。由是，被上訴人駕車
      如能小心謹慎，於轉彎時禮讓上訴人之直行車先行，遇有
      緊急狀況，得以採取緊急煞避之措施，本件車禍當不致發
      生；而上訴人行經十字路口，亦應注意車前狀況，隨時採
      取必要安全措施，兩造駕車當時均無不能注意之情事；揆
      之前開法規，兩造於本件車禍之發生，均有過失。本院囑
      託臺灣省臺中市區車輛行車事故鑑定委員會鑑定結果，亦
      認定被上訴人駕駛自小客車於交岔路口左轉彎時未讓對向
      直行車先行，為肇事主因；上訴人駕駛輕機車於交岔路口
      疏未注意車前狀況，為肇事次因。此亦有該會函覆本院之
      鑑定意見書可參（本院卷第67至68頁）。上訴人主張其於
      本件車禍之發生，不應負過失責任云云，自不可採。
（三）次按損害之發生或擴大，被害人與有過失者，法院得減輕
      賠償金額或免除之，民法第217條第1項定有明文。此項規
      定之目的，在謀求加害人與被害人間之公平。本院審酌本
      件車禍發生之原因、兩造違反道路交通安全規則之情節，
      ，認被上訴人轉彎車未讓上訴人直行事先行，為本件肇事
      主因，應負百分之70之過失責任 ，上訴人為肇事次因，
      ，應負百分之30之過失責任。原審認定上訴人與有過失，
      應負百分之30之過失責任，自屬允當。
四、綜上所述，上訴人依侵權行為之法律關係，請求被上訴人應
    給付上訴人631,459元，及自刑事附帶民事訴訟起訴狀繕本
    送達翌日即97年10月1日起至清償日止，按週年利率百分之5
    計算之利息，為有理由，應予准許。原審為如上之判決，並
    依兩造之陳明，分別酌定相當擔保金額為准免假執行之宣告
    ，於法並無不合。上訴意旨雖執前詞，認其於本件車禍之發
    生並無過失及原審僅判決60萬元之精神慰撫金為屬偏低，請
    求被上訴人應再給付上訴人672,511元及自起訴狀繕本送達
    翌日起至清償日止，按年息百分之5計算之利息，為無理由
    ，應予駁回其上訴。
五、本件事證已臻明確，兩造其餘陳述與舉證，經審酌後，認於
    判決結果不生影響，無予逐一論述之必要，附此敘明。
六、據上論結，本件上訴為無理由，依民事訴訟法第449條第1項
    、第78條，判決如主文。
中    華    民    國    99    年    7     月    13    日
                民事第二庭    審判長法  官  邱森樟
                                    法  官  蔡秉宸
                                    法  官  翁芳靜
以上正本係照原本作成。
不得上訴。
                                    書記官  粘銘環
中    華    民    國    99    年    7     月    13    日
                                                      Ｖ

司法院資訊處製作；財團法人民間司法改革基金會備份。
